【裁判字號】    92,上訴,1486
【裁判日期】    920923
【裁判案由】    毒品危害防制條例
【裁判全文】
臺灣高等法院臺中分院刑事判決              民國九十二年度上訴字第一四八六號
    上  訴  人
    即  被  告  戊○○
右上訴人因毒品危害防制條例案件，不服臺灣臺中地方法院中華民國九十二年六月二
十七日第一審判決（民國九十二年度訴字第一九八號，起訴案號：臺灣臺中地方法院
檢察署民國九十一年度偵字第一四○三○號），提起上訴，本院判決如左：
    主      文
原判決撤銷。
戊○○無罪。
    理      由
一、本件公訴意旨略以：戊○○基於意圖營利之概括犯意，先後於九十一年七月十四
    日二十時許、十六日上午八時二十分許，分別在台中市○○路與北屯路口、平等
    街與成功路口，以每小包新台幣（下同）五百元之價格，連續販賣第一級毒品海
    洛因予丁○○牟利，前後共二次。嗣於九十一年七月十六日二十二時三十分許，
    在臺中市○區○○路二段七四巷五號五樓五○七室門口，為警員張國華、蔡瑞陽
    等人據報查獲，並從戊○○身上香菸盒內扣得海洛因乙小包毛重○．四公克，旋
    進入屋內查獲林全益、黃榮彬、丙○○、乙○○等人施用毒品，並扣得毒品海洛
    因二包共毛重十八．九公克、安非他命乙包毛重二．三公克、磅秤乙台、研磨機
    乙台、注射針筒三支、安非他命吸食器乙組、行動電話十四支、帳冊乙本及現金
    八萬一千二百五十元。適丁○○以門號0000000000號行動電話打戊○○所有門號0000000000號行動電話進來，欲購買海洛因毒品，經警員
    張國華接聽後，佯稱應允並約定交易地點。迄同日二十三時許，在臺中市○○街
    與成功路口約定之交易地點，查獲前來購買毒品海洛因之丁○○，而供出上情。
    因認被告戊○○犯有毒品危害防制條例第四條第一項之販賣第一級毒品罪嫌云云
    。
二、按犯罪事實應依證據認定之，無證據不得認定犯罪事實，刑事訴訟法第一百五十
    四條第二項定有明文；又證人之供述，須經法院認為真實時，始可採為證據；亦
    有最高法院二十一年上字第五九一號判例可參。
三、本件公訴人認被告戊○○涉有販賣毒品海洛因之犯行，無非以證人丁○○於警訊
    中，證人張國華、蔡瑞陽於檢察官偵查中證述甚詳，且有0000000000
    號行動電話與0000000000號行動電話之通聯資料與偵查報告書附卷可
    按，復有前揭海洛因毒品、磅秤及被告所有行動電話十一支扣案足憑為主要論據
    。惟訊據被告戊○○堅決否認其有上開犯行，辯稱，其未曾販賣海洛因給丁○○
    ，該0000000000號行動電話係乙○○所持用者，其未曾以該行動電話
    與丁○○聯絡販賣海洛因，扣案之海洛因係其以每包五百元向「阿明」販入供己
    施用的，磅秤乃其買入海洛因時，恐出售者偷斤減兩，用以秤量的等語。經查，
    證人丁○○於九十一年七月十七日警訊中雖供稱，其先後二次以自己之0000
    000000號行動電話，打戊○○「綽號小胖」之0000000000號行
    動電話，再約定交易地點，每次都是戊○○騎機車載丙○○拿海洛因來賣給伊云
    云。然其於當日在檢察官偵訊時結證，其施用之毒品，不是向戊○○買的，是
    向阿明買的（見九十一年偵字第一四○三○號卷第五十二頁）。於原審結證：「
    我不是約戊○○，我是約乙○○出來見面，就是被抓到那次，我沒有打電話給戊○○，是打給乙○○，因為那支手機是乙○○的，被查獲當天我打電話給他是要
    還錢給乙○○，我有向他借錢要還他利息，每個月都是五百元，我沒有跟戊○○
    通話過，我在警局說的不實在，我沒有向被告買毒品，：：：毒品是向綽號阿明
    的人購買的（見原審卷第三十四頁、三十五頁）。乙○○亦於原審結證：「九十
    一年七月十六日二十二時三十分許，我有在台中市○區○○路二段七四巷五號五
    樓五○七室門口為警查獲，當天扣案的帳冊是我的，是我做日日會的，現金也是
    我的：：：行動電話我有帶二、三支進去，0000000000號行動電話是
    我的，但我不知申請人是誰，因為都是朋友拿過來的五八機。丁○○向我借了一
    萬元：：：他有還我錢，一個月一個月還，有時還五百，有時還一千元不一定，
    還欠一萬元沒有還我，因為他借一萬元沒還，每月要給我五百元的利息」（見原
    審卷第八十、八十一頁）。證人丙○○亦於原審結證，0000000000號
    行動電話是乙○○的電話號碼（見原審卷第九十九頁）。乙○○於本院亦結證，
    其於九十一年七月十六日晚上十時左右，與戊○○、丙○○、黃榮彬等在台中市
    ○○路○段七四巷五號五○七室吸毒，為警查獲，0000000000號行動
    電話是其所持用，戊○○沒使用過該支行動電話（見本卷第四十四、四十五頁）
    。丁○○於本院結證：「被查獲當晚是撥打0000000000號行動電話給
    乙○○，當時有一個人接電話，不曉得是誰接的，我向他表示我是要還錢，因為
    我打去的時候我說要找乙○○，我說要還錢，說要在台中市○○街和成功路那邊
    還錢，警察也沒有說要賣海洛因給我，我不知道接電話的是警察，我未曾打過0
    000000000號行動電話給被告（見本卷第四十八、四十九頁）。綜上供
    述以觀，該0000000000號行動電話係乙○○所持用，並非被告所使用
    ，且亦無積極確切事證足認被告曾借用該行動電話，故丁○○於警訊中供稱其打
    該行動電話與被告聯絡購買毒品事宜，即與事實不符，且其於警訊中供述係向被
    告購買毒品，於原審偵審中迭指毒品購自阿明，故其供述已前後矛盾，莫衷一
    是，自不足據以認定被告之犯行。次查，證人即警員張國華雖證稱：「當天二十
    二時三十分左右，我聽到0000000000號電話在嚮，我去接聽，是丁○○打來的，說要向小胖買女孩子（即海洛因毒品），我就說小胖在上廁所，請他
    決定時間、地點，他就說二十三時在台中市○○路與平等街口ＯＫ便利商店門口
    ，說要買五百元海洛因一小包，我就和另一位同事梁伯祿一起去到約定地點查獲
    丁○○云云。然張國華所陳，已為打該次電話的丁○○所否認，且該號行動電話
    係乙○○所持用，並無確切事證足認被告曾使用該行動電話，已論斷如上。又若
    張國華所言屬實，其接聽電話時，何不將該電話交與被告即小胖，讓被告與丁○○聯絡買賣毒品事宜，並帶同被告持毒品前往丁○○約定之上開買賣毒品地點，
    以便人贓俱獲。再者，販賣毒品，買入毒品施用均有干法紀，故為免涉有刑責，
    均以秘密方法行之，丁○○打乙○○之0000000000號行動電話時，既
    明知並非乙○○接聽，亦非被告接聽，其豈有可能與接聽電話者接洽購買海洛因
    及價錢之事宜，且又任由不認識之人出面交貨。綜此，張國華上開證言，殊違常
    情，尚難採為被告不利之憑證。再查，證人蔡瑞陽之證言，僅及查扣上開證物而
    已，亦難據以認定被告有販賣毒品之事實。另查，該通聯紀錄並未附具通話內容
    ，殊不足據以認定被告有販毒之事實，偵查報告亦然。至扣案毒品、磅秤，行動
    電話亦不能即擅予認定係被告用以販賣毒品者。綜上所論，公訴人所指各節，無
    一能明確證明被告有販賣毒品之事實，其餘復查無任何明確之證據，足以認定被
    告有販賣毒品之犯行，要難令負該項罪責。原審予以論罪科刑，核有未合，被告
    上訴意旨，執此指摘原審判決不當，顯有理由，自應由本院予以撤銷，諭知被告
    無罪。
據上論斷，應依刑事訴訟法第三百六十九條第一項前段、第三百六十四條、第三百零
一條第一項，判決如主文。
本案經檢察官甲○○到庭執行職務。
中      華      民      國      九十二     年     九      月   二十三   日
                                臺灣高等法院臺中分院刑事第七庭
                                      審判長法  官  林  榮  龍
                                            法  官  謝  說  容
                                            法  官  黃  日  隆
右正本證明與原本無異。
檢察官得上訴。
如不服本判決應於收受送達後十日內向本院提出上訴書狀，其未敘述上訴之理由者並
得於提起上訴後十日內向本院補提理由書（均須按他造當事人之人數附繕本）。
                                            書記官  陳  三  軫
中      華      民      國      九十二     年     九      月   二十四   日
                        Ｒ


司法院資訊處製作；財團法人民間司法改革基金會備份。
